臺灣雲林地方法院民事裁定　　　　　　100年度監宣字第110號
聲　請　人　程文柱
相　對　人　程文
上列聲請人聲請監護宣告事件，本院裁定如下：
    主      文
宣告程文（男、民國○○年○○月○○日生、國民身分證統一編號：
Ｚ000000000號）為受輔助宣告之人。
選定程文柱（男、民國○○年○○月○○日生、國民身分證統一編號：
Ｚ000000000號）為受輔助宣告之人之輔助人。
聲請費用新臺幣壹仟元由受輔助宣告之人負擔。
    理    由
一、聲請意旨略以：聲請人為相對人胞兄，相對人自民國71年03
    月15日因患有中度精神障礙之病症，雖經延醫診治但不見起
    色，近日甚且已致不能為為意思表示或受意思表示，或不能
    辨識其意思表示效果，為此聲請對其為監護之宣告等語。
二、按法院對於監護之聲請，認為未達民法第14條第1 項之程度
    者，得依民法第15條之1 第1 項規定，為輔助之宣告，民法
    第14條第3 項定有明文；法院對於監護之聲請，認為未達民
    法第14條第1 項之程度，而有輔助宣告之原因者，得依職權
    以裁定變更為輔助宣告，亦為民事訴訟法第624 條之3 第1
    項所明定。次按對於因精神障礙或其他心智缺陷，致其為意
    思表示或受意思表示，或辨識其意思表示效果之能力，顯有
    不足者，法院得因本人、配偶、四親等內之親屬、最近一年
    有同居事實之其他親屬、檢察官、主管機關或社會福利機構
    之聲請，為輔助之宣告。受輔助宣告之人，應置輔助人，民
    法第15條之1 第1 項、第1113條之1 第1 項亦定有明文。依
    民法第1113條之1 第2 項準用同法第1111條之1 規定，法院
    選定輔助人時，應依受輔助宣告之人之最佳利益，優先考量
    受輔助宣告之人之意見，審酌一切情狀，並注意下列事項：
    (一)受輔助宣告之人之身心狀態與生活及財產狀況。(二)受輔助
    宣告之人與其配偶、子女或其他共同生活之人間之情感狀況
    。(三)輔助人之職業、經歷、意見及其與受輔助宣告之人之利
    害關係。(四)法人為輔助人時，其事業之種類與內容，法人及
    其代表人與受輔助宣告之人之利害關係。
三、經查，聲請人主張之事實，有中華民國殘障手冊、戶籍謄本
    等件為據，且相對人經本院法官在鑑定人即醫師蔡金水前訊
    問時，對法官提問之日常生活等問題，雖能答覆全部之提問
    ，然其對於較複雜之事務難以辨識，並經鑑定人蔡金水醫師
    鑑定稱：個案沒有完全不醒人事，但經常會意識混淆，進食
    沒有問題，惟其他日常生活起居皆須他人協助照顧，一個月
    會有幾次的躁動、語無倫次，其辨識能力不佳，對於比較複
    雜的事務，例如：財產、金錢管理等，因為辨識能力不佳，
    所以需要他人協助才能夠處理，已達精神障礙或其他心智缺
    陷，致其為意思表示或受意思表示及辨識其意思表示效果能
    力顯有不足等語，有鑑定筆錄在卷可稽，本院審酌上情，認
    相對人非完全不能辨識其意思表示之效果，未達應受監護宣
    告之程度，惟其辨識能力顯有不足，從而，聲請人聲請監護
    宣告，尚屬有間，惟相對人仍有受輔助之必要，爰依職權以
    裁定為輔助之宣告。
四、次查，相對人未婚未育有子女，除父母已歿外，兄弟姊妹僅
    有聲請人健在，其餘均已過世或由他人收養，有戶籍謄本、
    親屬系統表等件在卷可參。本院審酌上情，並考量聲請人程
    文柱係受輔助宣告人之胞兄，有意願擔任受輔助宣告人之輔
    助人，而受輔助宣告人目前則安置於安養中心接受專業照護
    ，生活費用由最近親屬共同分攤等情狀，復經受輔助宣告人
    程文表示同意由聲請人擔任其輔助人，並記明筆錄在卷可
    佐，堪認聲請人程文柱應有輔助受輔助宣告人之能力，並適
    於任之，是由聲請人程文柱任輔助人，符合受輔助宣告人程
    文之最佳利益，爰依前揭規定，選定聲請人程文柱為受輔
    助宣告之人程文之輔助人。
中    華    民    國  100     年    11    月    22    日
                      家事法庭法  官  黃瑞井
正本係照原本作成。
如不服本裁定關於選定輔助人之部分，應於送達後10日內向本院
提出抗告狀，並繳納抗告費新臺幣1,000 元；其餘關於輔助宣告
之部分，不得抗告。
中    華    民    國  100     年    11    月    22    日
                              書記官  鄭國銘